【裁判字號】    99,抗,130
【裁判日期】    990630
【裁判案由】    假扣押
【裁判全文】
臺灣高等法院高雄分院民事裁定           99年度抗字第130號
抗  告  人  乙○○ ○○○○○.
法定代理人  甲○○○○○  ○○.
代  理  人  丙○○律師
            丁○○律師
上列抗告人因與相對人臺灣產物保險股份有限公司間聲請假扣押
事件，對於民國99年3 月22日臺灣高雄地方法院99年度裁全字第
411 號所為裁定提起抗告，本院裁定如下：
    主  文
抗告駁回。
抗告程序費用由抗告人負擔。
    理  由
一、抗告意旨略以：相對人向原審聲請對伊所有之艾斯輪（Thor
    Ace ）船舶為假扣押，原裁定未審酌本案為涉外民事案件，
    遽以中華民國法律為本案適用，自有違誤。又相對人與第三
    人冠驊企業股份有限公司（下稱冠驊公司）間之債權讓與行
    為，未曾通知伊，伊於艾斯輪船舶經執行法院查封後收到執
    行法院所發檢附相對人聲請假扣押狀之公文，始知悉大致情
    況，相對人未將債權讓與通知伊，對伊不生效力，相對人既
    非伊之債權人，不得對伊聲請假扣押，原裁定未予細究伊是
    否已合法受債權讓與之通知，並命相對人提出證明，即准為
    假扣押之裁定，自屬不當，應予廢棄。且伊因假扣押所受之
    損害逾新臺幣（下同）1700萬元，原裁定僅命相對人提出81
    0 萬元或同額之上海商業銀行無記名可轉讓定期存單為擔保
    ，顯屬過低。再者，原裁定命伊如為相對人供擔保2414萬8
    278 元得免為或撤銷假扣押，然原裁定並未考慮伊係外國公
    司，事實上無法即時提供原裁定所定高額現金，而未依民事
    訴訟法第102 條、第106 條、強制執行法第114 之1 第2 項
    、第2 項規定審酌命伊亦得以經營保證業務銀行所出具之保
    證書提存後得免為或撤銷假扣押，顯有違誤。爰先位聲明廢
    棄原裁定，備位聲明請准裁定：相對人以2414萬8278元或同
    額銀行定期存單為抗告人供提存後，對於抗告人之財產於24
    14萬8278元之範圍內，得為假扣押。抗告人如為相對人供擔
    保2414萬8278元或提供經營保證業務銀行所出具之保證書並
    提存後，得免為或撤銷假扣押。
二、本件抗告人為外國法人，相對人為我國法人，故本件聲請假
    扣押事件係屬涉外民事事件，應適用我國涉外民事法律適用
    法之規定，惟我國涉外民事法律適用法中並無關於管轄權之
    規定，自應類推適用我國民事訴訟法第524 條第1 項規定，
    認假扣押標的所在地之地方法院有管轄權。又程序法應適用
    法院地法為國際私法之大原則，本件相對人聲請假扣押事件
    ，乃屬程序事項，自應適用法院地法，即我國法律之規定。
    是原審適用我國民事訴訟法關於保全程序之規定而命為假扣
    押裁定，於法並無不合。
三、按債權人就金錢請求或得易為金錢請求之請求，欲保全強制
    執行者，得聲請假扣押。假扣押，非有日後不能強制執行或
    甚難執行之虞者，不得為之。應在國外為強制執行者，視為
    有日後甚難執行之虞。請求及假扣押之原因，應釋明之；前
    項釋明如有不足，而債權人陳明願供擔保或法院認為適當者
    ，法院得定相當之擔保，命供擔保後為假扣押，民事訴訟法
    第522 條第1 項、第523 條、第526 條第1 、2 項分別定有
    明文。又假扣押為保全程序而非確定私權之訴訟程序，請求
    及假扣押之原因雖應釋明，但債權人本案債權是否確實存在
    ，則非保全程序所應審認之事項。經查，本件相對人聲請假
    扣押，係以冠驊公司於98年12月間，委託抗告人運送貨物，
    詎抗告人所屬供運送之艾斯輪（Thor Ace），竟於高雄港外
    發生船艙進水之意外致貨物受損，造成冠驊公司至少受有美
    金75萬2400元即新臺幣2414 萬8278 元之損害，抗告人應負
    賠償責任，伊為承保人，已受讓前開債權，欲訴請抗告人賠
    償損害，惟抗告人為設於丹麥之公司，名下僅有一艘船舶即
    艾斯輪（Thor Ace），若任令該輪駛離我國，抗告人又遠在
    國外，則相對人之債權日後勢必遠赴國外強制執行，恐淪為
    求償無門，難謂無日後甚難執行之虞等語，業據提出載貨證
    券、發票、裝箱單、艾斯輪船籍資料、現況照片、索賠函、
    債權讓與書等件，釋明其假扣押之請求及原因，其釋明雖尚
    有未足，惟其既陳明願供擔保，法院自得定相當之擔保，以
    補其釋明之不足，命其供擔保後為假扣押。原裁定准相對人
    聲請假扣押，核無違誤。抗告人雖主張：相對人與冠驊公司
    間之債權讓與行為，未曾通知伊，對伊不生效力，相對人並
    非伊之債權人云云，然此係屬實體問題，應由本案訴訟解決
    ，非本件保全程序所得審究，抗告人據此對原裁定聲明不服
    ，不能認為有理由。
五、次按法院定擔保金額而為准許假扣押之裁定者，該項擔保係
    備供債務人因假扣押所受損害之賠償（民事訴訟法第526 條
    第2 項），其數額應依標的物受假扣押後，債務人不能利用
    或處分該標的物所受之損害額，或因供擔保所受之損害額定
    之；法院就債務人因假扣押或假處分所受損害，命債權人預
    供擔保者，其金額之多寡應如何認為相當，原屬於法院職權
    裁量之範圍，非當事人所可任意指摘（最高法院48年度台抗
    字第18號裁判參照）。又按民事訴訟法第102 條第1 項、第
    2 項規定「供擔保應提存現金或法院認為相當之有價證券。
    但當事人別有約定者，不在此限。前項擔保，得由保險人或
    經營保證業務之銀行出具保證書代之。」，依同法第106 條
    規定，於假扣押程序準用之。是法院准為假扣押之裁定，所
    命債務人供所定金額之擔保為現金，而未諭知債務人得以相
    當之有價證券供擔保或得由保險人或經營保證業務之銀行出
    具保證書代之，債務人僅得聲請法院裁定許其以相當之有價
    證券供擔保或由保險人或經營保證業務之銀行出具保證書代
    之，而不得據此謂法院准為假扣押之裁定所命債務人供擔保
    方法不當。經查，本件相對人向原審請求准其提供擔保予以
    假扣押，業經原審審酌抗告人因本件假扣押致其不能利用或
    處分受假扣押標的物所受之損害額，暨其另供擔保或本件假
    扣押不當所生之損害，再衡以目前社會經濟狀況、銀行存放
    款利率及新臺幣兌換美金之匯率等一切情形，裁定准相對人
    以810 萬元或同額之上海商業銀行無記名可轉讓定期存單為
    相對人供擔保後為假扣押，本院認原裁定所命供之擔保金額
    尚屬相當，抗告人主張原裁定酌定相對人應供擔保金額過低
    云云，核不足取。又原裁定併酌定抗告人如為相對人供擔保
    2414萬8278元或將之提存後，得免為或撤銷假扣押，所命抗
    告人供之擔保雖僅為現金，而未諭知其得由保險人或經營保
    證業務之銀行出具保證書代之，惟依上開說明，抗告人既得
    聲請法院裁定許其以由保險人或經營保證業務之銀行出具保
    證書代之，尚難以此即認原裁定所命其供擔保方法不當。是
    抗告人以原裁定未命其得提出保險人或經營保證業務之銀行
    出具保證書代之，指摘原裁定不當，求予廢棄，亦非有理。
六、據上論結，本件抗告為無理由，應依民事訴訟法第495 條之
    1 第1 項、第449 條第1 項、第95條、第78條，裁定如主文
    。
中    華    民    國    99    年    6     月    30    日
                            民事第六庭
                                審判長法官  許明進
                                法      官  李炫德
                                法      官  徐文祥
以上正本證明與原本無異。
如不服本裁定應於送達後10日內向本院提出再抗告狀（並按他造
當事人之人數附繕本），並繳納再抗告費新臺幣1,000 元。
再為抗告僅得以適用法規顯有錯誤為理由，並應委任律師為代理
人。
中    華    民    國    99    年    7     月    1     日
                                書  記  官  梁雅華
附註：
抗告人之配偶、三親等內之血親、二親等內之姻親，或抗告人為
法人、中央或地方機關時，其所屬專任人員具有律師資格並經法
院認適當者，亦得為第三審代理人。
抗告人或其法定代理人具有律師資格者及前項情形，應於提起抗
告或委任時釋明之。

司法院資訊處製作；財團法人民間司法改革基金會備份。
